臺灣桃園地方法院民事判決　　　　　　 96年度勞小上字第8號
上　訴　人　丙○○
被上訴人　　陽光山林社區管理委員會
法定代理人　丁○○
訴訟代理人　李怡卿律師
　　　　　　吳尚昆律師
　　　　　　洪榮彬律師
複代理人　　張宏任律師
上列當事人間請求給付工資事件，上訴人對於民國96年6 月15日
本院中壢簡易庭96年度壢勞小字第5 號第一審小額民事判決提起
上訴，本院於97年7 月22日言詞辯論終結，判決如下：
    主      文
上訴駁回。
第二審訴訟費用新臺幣壹仟伍佰元由上訴人負擔。
    事實及理由
壹、程序方面：
一、按對於小額程序之第一審裁判之上訴，非以其違背法令為理
    由，不得為之，民事訴訟法第436 條之24第2 項定有明文。
    所謂判決違背法令係指判決不適用法規或適用不當者而言。
    且依同法第436 條之25規定，上訴狀內應記載上訴理由，並
    表明原判決所違背之法令及其具體內容，以及依訴訟資料可
    認為原判決有違背法令之具體事實。上訴人於原審主張被上
    訴人以其未提出離職證明為由將其非法解僱，證人乙○○亦
    知此情，並聲請通知乙○○為證（見原審卷第133 頁至135
    頁）；惟原審未通知該證人，亦未於判決中說明無調查必要
    之理由，上訴意旨執此指摘，尚非虛構。堪認對於原審未依
    法調查證據而有判決違背法令之情事，已有具體之指摘，上
    訴人提起本件上訴，應認為已具備合法要件。
二、又小額訴訟上訴程序之當事人，不得提出新攻擊、防禦方法
    ，但因原法院違背法令，致未能提出者，不在此限，同法第
    436 條之28定有明文。經查，上訴人於原審已聲請通知證人
    乙○○作證，惟原審未予調查，故本院就證人乙○○自得依
    上訴人之聲請而為調查，自非新攻擊、防禦方法之提出。惟
    上訴人於原審審理中，並未請求傳訊證人甲○○，且其於本
    院準備程序中亦自承「證人甲○○是被上訴人傳訊的」等語
    明確（見本院卷第119 頁）；準此，兩造於本院審理中所提
    出之含證人甲○○在內之其他新事實證據，要屬新攻擊、防
    禦方法之提出，自不得採為本件判斷之基礎，併予敘明。
貳、實體方面：
一、上訴人主張：上訴人自民國95年6 月1 日起受被上訴人僱用
    擔任社區環保工，惟同年月10日社區總幹事傅素蓮竟告知上
    訴人應於同年月12日前提出原任職東京都保全公司之離職證
    明書，否則將解僱上訴人，嗣被上訴人即以前揭事由解僱上
    訴人致其失業至今，自應賠償上訴人不當解僱之損害，以相
    當於上訴人2.5 個月之薪資即新臺幣（以下同）100,000 元
    為損害金額（計算式：上訴人任職被上訴人每月薪資4 萬元
    ×2.5 月= 上開金額），及自起訴狀繕本送達翌日起至清償
    日止，按年息5%計算之利息等語。原審判決駁回其訴。上訴
    人上訴聲明：1.原判決廢棄。2.被上訴人應給付上訴人10萬
    元等語。
二、被上訴人則以：(一)被上訴人確有僱用上訴人擔任臨時清潔工
    ，負責清潔維護工作，惟被上訴人於上訴人工作數日後接獲
    上訴人原任職之東京都保全股份有限公司（下稱東京都公司
    ）之告知，始知上訴人尚未辦妥離職手續，被上訴人為避免
    上訴人同時任職二家公司之爭議，乃要求上訴人提出離職證
    明書，詎上訴人遲未提出，復於95年6 月14日起即未再到職
    上班，被上訴人始以上訴人曠職3 日為由終止兩造之勞動契
    約，自無不當解僱可言，上訴人請求損害賠償，要屬無據。
    (二)又上訴人月薪為24,000元，伙食津貼為1,800 元，健保費
    700 元，月全薪為26,500元，因其於被上訴人任職只有10.
    5 日 ，因此離職時發給10,094元，並無短給；至於乙○○
    月薪雖為41,873元，然係組長，且任職甚久，而上訴人僅任
    職短期10.5日之臨時工，何來權利要求比照乙○○月領4萬
    元左右之薪資？(三)又上訴人係工作未滿3 月即已離職，顯無
    勞動基準法第16條得請求給付資遣費及10日預告工資之適用
    等語，資為抗辯。並答辯聲明：上訴駁回。
三、上訴人自95年6 月1 日至同年月14日間曾任職被告，擔任環
    保工作，自95年6 月14日起未再至被告上班之事實，為兩造
    所不爭執，並有上訴人提出被上訴人會議紀錄1 份在卷可稽
    ，此部分之事實，堪信為真正。
四、兩造爭執事項及本院判斷
    上訴人主張被上訴人以其未提出原任職公司之離職證明書為
    由，並自95年6 月14日起不提供卡片供其打卡上班，將其非
    法解僱，致其失業迄今受有10萬元損害，而被上訴人對確有
    令上訴人提出原任職公司之離職證明書一節，並不爭執，惟
    辯稱上訴人雖屬臨時工，然非屬被上訴人社區正式編制員工
    ，惟工作、時間也非一、二日，為免爭議，故有請上訴人提
    出其原任職公司離職證明之必要，並非無故而為；至於與上
    訴人終止勞動契約，其原因在於被上訴人自95年6 月14日起
    不來工作，曠職已達3 日以上，而非以未提出離職證明書為
    由將其解僱等語。從而，本件應予審究者，係被上訴人是否
    非法解僱上訴人，茲詳述如下：
  (一)上訴人屢屢主張，被上訴人係以其未提出離職證明書而終止
    勞動契約，此為被上訴人所否認，已如前述。是兩造所主張
    終止勞動契約之原因顯然不同。上訴人如主張此即為終止勞
    動契約之原因，當舉證證明之，然迄未就此部分事實舉證證
    明，自難採信。再循上訴意旨，若係主張，因上訴人未提出
    離職證明導致被上訴人社區人員收卡不讓其上班工作云云，
    則查，上訴人自承其於95年6 月12當天休息半日就是要去（
    原任職）之京都保全公司處理事情（辦理離職證明書），至
    13 日 證人乙○○說其無離職證明，就叫其走路，14日有上
    班，但沒有可以打卡的東西等語（見本院97年7 月22日言詞
    辯論筆錄）。依此，被上訴人有命上訴人提出離職證明，但
    離職證明書並非上訴人可否任職被上訴人社區之必要條件，
    否則如何先行工作10餘日？再者，證人乙○○依上訴人所指
    僅為被上訴人社區之組長，如何能代表被上訴人社區與上訴
    人終止勞動契約？抑且，果如上訴人所述「沒有打卡的卡片
    」，是否即得認為被上訴人預示拒絕受領勞務？查上訴人既
    得自由進入工作區域，未與上訴人代表人或足資代表之人詢
    明，僅因未見打卡資料而自行停工，且自此之後，即一直未
    上班工作，顯見有無打卡資料與未上班工作（曠職），並無
    相當因果關係，益徵有無離職證明與終止勞動契約，更屬無
    關。
  (二)證人乙○○於本院審理中證稱：「（上訴人在被告擔任職務
    為何？）上訴人是擔任掃樹葉、撿垃圾等工作，是臨時工。
    」；「（上訴人每月薪資若干？）是否知悉其為何遭解僱？
    ）臨時工來時都要試用3 個月，上訴人是東京都裡的人調他
    來的，我沒有跟上訴人講說他壹個月的薪水多少，我有告訴
    上訴人每天的工資約九百多元至一仟元上下。」；「（有無
    於95年6 月10日中午聽到傅素蓮總幹事對上訴人說請其於3
    日內提出原來任職東京都保全之離職書，否則就要將上訴人
    解僱？）沒有。」；「你有沒有於95年6 月13日上訴人下班
    時要求上訴人提出原來任職東京都保全之離職書，否則明天
    就不要來上班？）沒有。」等語（見本院卷第117 頁至119
    頁）；查證人與上訴人夙無恩怨，應無故為不實證言之必要
    ，其證言應堪採信。參諸本判決理由上述(一)所論，上訴人主
    張被上訴人以其未提出原任職東京都公司離職證明書為由，
    將其非法解僱云云，顯與事實不符，且上訴人復未舉其他證
    據以實其說，是其主張，顯無可採。
  (三)按勞工無正當理由繼續曠職3 日者，僱主得不經預告終止勞
    動契約，勞動基準法第12條第1 項第6 款定有明文。經查，
    上訴人自95年6 月1 日至同年月14日間曾任職被告，且上訴
    人自95年6 月14日起即未再至被上訴人處上班之事實，為兩
    造所不爭執，而依證人乙○○上開所證，上訴人尚在3 個月
    之試用期內，上訴人自同年6 月14日起連續3 日未到職，且
    迄未舉證證明其有何不到職之正當理由，被上訴人據此終止
    兩造間勞動契約，於法即無不合，上訴人請求非法解僱之損
    害賠償10萬元云云，洵屬無據，不應准許。
五、綜上，原審判決僅以上訴人未曾舉證而駁回上訴人之訴，與
    本院所持理由雖有不同，惟結論尚無二致。上訴意旨指摘原
    判決不當，聲明廢棄改判，為無理由，應予駁回，併確定其
    訴訟費用額如主文第2 項所示。
六、據上論結，本件上訴無理由，依民事訴訟法第436 條之32第
    1 項、第2 項、第449 條第2 項、第436 條之19第1 項、第
    78 條 ，判決如主文。
中　　華　　民　　國　　96　　年　　8 　　月　　19　　日
                    民事第二庭審判長法　官　劉克聖
                                    法　官　呂仲玉
                                    法　官　張金柱
不得上訴。
以上正本證明與原本無異。
中　　華　　民　　國　　97　　年　　8 　　月　　19　　日
                                    書記官  黃珮娟
